臺灣士林地方法院刑事判決　　　　　　　94年度交訴字第12號
公　訴　人　臺灣士林地方法院檢察署檢察官
被　　　告　甲○○
選任辯護人　侯水深律師
　　　　　　張沐芝律師
上列被告因業務過失致死案件，經檢察官提起公訴（93年度偵字
第6658號），本院判決如下：
    主  文
甲○○從事業務之人，因業務上之過失致人於死，處有期徒刑壹
年。
    事實及理由
壹、構成犯罪事實：
一、甲○○係受僱於台北市中興客運股份有限公司之聯營公車駕
    駛員，平日以駕駛公車為業，係從事駕駛業務之人。民國93
    年4 月1 日下午5 時10分許，甲○○駕駛車號AH445 號公車
    ，沿台北市○○區○○街1 段，由南往北方向行駛，於右轉
    往東向台北市○○區○○路2 段，途經該路2 段6 號前之行
    人穿越道之際，明知車輛行駛時，駕駛人應注意車前狀況，
    並隨時採取必要之安全措施，且汽車行近行人穿越道前，應
    減速慢行，遇有行人穿越時，無論有無交通警察指揮或號誌
    指示，均應暫停禮讓行人先行通過，依當時情形，並無不能
    注意情事，甲○○竟疏未注意右前方有行人何榮波沿該路口
    之行人穿越道由南向北方向行走，致所駕之公車右前方直接
    撞及何榮波身體，使何榮波腦部嚴重受創當場昏迷，經送醫
    急救後，終因顱內出血於93年4 月4 日11時許死亡。
二、甲○○肇事後，於警員前往現場處理尚不知何人為犯罪人之
    際，即主動向警員坦承為肇事者，並接受裁判。
貳、認定犯罪事實所根據的證據及理由：
一、被告甲○○對於受僱於台北市中興客運股份有限公司，擔任
    駕駛員，以駕駛公車為業，在執行業務時之上開時、地，因
    駕駛公車疏未注意車前狀況而撞擊行人何榮波，致何榮波死
    亡之事實坦白承認。
二、卷附之道路交通事故現場圖、交通事故補充資料表、肇事現
    場及車輛照片6 幀、行車記錄器內錶記錄在卷可稽。
三、被害人何榮波係因本件車禍致顱內出血死亡，業經台灣士林
    地方法院檢察署檢察官督同法醫師相驗明確，有相驗屍體證
    明書、驗斷書、勘驗筆錄在卷為憑。
四、被告另有行近行人穿越道前，未暫停讓行人先行通過之過失
    ：
    1 由卷附之道路交通事故現場圖及現場照片觀之，肇事路段
      之行人穿越道線寬為4公尺，石牌路之內車道寬為3.2公尺
      ，外車道寬為7.2公尺，而被告所駕公車最終停車位置，
      其後車身及公車二個後輪均位在行人穿越道上，該公車左
      前輪之煞車痕起點位置則在行人穿越道上之右側，呈略斜
      弧形狀。
    2 被告自承車禍發生後，被害人躺在肇事公車的正前方，膝
      蓋以下在公車車頭底盤下方等語，參以肇事公車車頭右前
      方在撞及被害人後產生之凹痕，具相當深度，以及公車左
      前輪煞車痕呈略斜弧形狀，足見被告是在駕駛公車右轉行
      進中直接撞擊被害人。
    3 查一般人的反應時間為1.6 秒（見卷附國立交通大學行車
      事故鑑定見書之記載），依被害人當時由南往北之行走方
      向，南側路邊往北到中央分隔島的距離為10.4公尺 (即外
      車道寬之7.2 公尺加內車道寬之3.2 公尺)， 參以被害人
      於車禍發生後倒地的位置接近分道線，即接近距南側路邊
      往北約7.2 公尺處，以行人每秒1 公尺速度計算，本件車
      禍發生「前」之剎那，被害人的位置，距離南側路邊至少
      5 公尺，即被害人自該行人穿越道南側路邊開始穿越道路
      之時間，至少已有3 至4 秒，以公車時速20公里，每秒至
      少得行駛5 公尺計算，回推公車在發生車禍前之3 至4 秒
      ，公車當時的位置尚在台北市○○街，則被告於自東華街
      右轉石牌路之際，對於右前方已開始穿越道路3至4秒之被
      害人，乃被告右前方視線所及，被告理當能為完全之注意
      ，如前所述，被告在駕駛公車右轉行進中竟直接撞擊被害
      人，其確有行近行人穿越道前，未暫停讓行人先行通過之
      疏失情節甚為明確。
    4 肇事公車左前輪之煞車痕起點位置在行人穿越道上，已如
      上所述，並據證人即到場處理車禍事故之警員鄭宗仁結證
      「煞車痕是從左前輪的後方一點點，一直延伸到行人穿越
      道上」等語明確 (見93年11月25日偵訊筆錄)， 佐以被告
      於本院審理時坦承「我的餘光先看到有影子，就含著煞車
      踏板，確定是人時，就重踩煞車」等語，參之汽車駕駛人
      之行駛反應距離，行車時速20公里時，駕駛人之平均反應
      距離為4.16公尺 (見交通部66年10月27日交路66字第1027
      5 號函之汽車行駛距離及反應距離一覽表)， 以及現場行
      人穿越道之線寬為4 公尺，而肇事公車於發生車禍後，公
      車後車身在行人穿越道上等情，被告應係在行人穿越道上
      撞及當時正穿越行人穿越道之被害人。
五、按車輛行駛時，駕駛人應注意車前狀況，並隨時採取必要之
    安全措施，且汽車行近行人穿越道前，應減速慢行，遇有行
    人穿越時，無論有無交通警察指揮或號誌指示，均應暫停禮
    讓行人先行通過，此道路交通安全規則第94條第3 項、第10
    3 條分別定有明文。被告平日以駕駛公車載客為業，對此規
    定難諉為不知，依當時情況又無不能注意情事，竟疏未注意
    致在行經行人穿越道時，撞及被害人何榮波，致被害人傷重
    死亡，其有過失甚明，本件車禍經送台北市車輛行車事故委
    員會、鑑定覆議委員會、國立交通大學鑑定，均認被告行經
    行人穿越道前，未暫停讓行人先行通過為肇事原因，有鑑定
    意見書影本、覆議意見書、鑑定意見書各1 份在卷可稽。被
    害人何榮波之死亡與被告之業務過失行為間，並具有相當因
    果關係。
六、綜上，被告之業務過失致死犯行，足堪認定。
、對於被告辯解，本院之判斷：
    被告雖坦承過失致死犯行，惟抗辯：當時右轉時，是確認行
    人穿越道上沒有人，才開車過去，在撞到被害人之前，右轉
    時眼睛餘光有感覺有物體移動靠近，就趕快踩煞車，在沒有
    踩死情形下，仍然撞到，被害人未走行人穿越道，以跑步方
    式穿越道路，亦與有過失等語。本院認定被害人係在行人穿
    越道上於穿越之際遭被告之公車撞及，已如上貳四所述，且
    參以公車上之撞擊凹痕係在公車車頭正前方之右側偏下方之
    位置觀之，被害人在與公車發生碰撞之當時，其人體位置應
    在公車前方，被告對於前方行人穿越道上之動向，未予注意
    之過失情節，更為明顯。而車禍當時，被害人既已依規定正
    由南往北穿越行人穿越道，交通法令上並未課以被害人於穿
    越行人穿越道上時，應隨時注意其左後方車輛行進動態，則
    被告抗辯被害人就車禍之發生亦與有過失乙節，自不足採。
肆、論罪科刑的理由：
一、核被告的行為，是犯刑法第276條第2項業務過失致人於死罪
    。
二、被告為汽車駕駛人，行經行人穿越道未依規定讓行人優先通
    行，因而致人死亡，依法應負刑事責任，應依道路交通管理
    處罰條例第86條第1項規定加重其刑。又被告於肇事後，在
    未被有偵查犯罪職權之公務員發覺前，主動向據報前往處理
    車禍之員警表示係肇事人等情，有台北市○○○○○道路交
    通事故肇事人自首情形紀錄表附卷足參，且接受審判，符合
    自首的要件，爰依刑法第62條前段規定，減輕其刑，並先加
    後減之。
三、爰審酌被告為公車司機，因過失駕車行為致被害人死亡，其
    過失情節及發生之死亡結果非輕，迄未與被害人家屬就民事
    賠償問題達成和解等情，量處如主文所示之刑。
伍、適用法律依據：
一、程序法方面：刑事訴訟法第299條第1 項前段。
二、實體法方面：刑法第276 第2 項、第62條前段，道路交通管
    理處罰條例第86條第1 項，罰金罰鍰提高標準條例第1 條前
    段。
中　　華　　民　　國　　94　　年　　10　　月　　31　　日
                  刑事第五庭審判長法　官  朱光仁
                                  法  官  彭洪媛
                                  法  官  蘇嫊娟
以上正本證明與原本無異。
如不服本判決，應於判決送達後10日內，向本院提出上訴狀。
                                  書記官  劉政惠
中　　華　　民　　國　　94　　年　　11　　月　　3 　　日
附錄本案論罪科刑法條之依據：
刑法第276條
因過失致人於死者，處二年以下有期徒刑、拘役或二千元以下罰
金。
從事業務之人，因業務上之過失犯前項之罪者，處五年以下有期
徒刑或拘役，得併科 3000 元以下罰金。
